【裁判字號】    94,交易,221
【裁判日期】    950126
【裁判案由】    過失傷害
【裁判全文】
臺灣高雄地方法院刑事判決             94年度交易字第221號
公  訴  人  臺灣高雄地方法院檢察署檢察官
被      告  乙○○
上列被告因過失傷害案件，經檢察官提起公訴（94年度偵字第
11727 號），本院判決如下：
    主  文
乙○○無罪。
    理  由
一、公訴意旨略以：被告乙○○於民國（下同）94年4 月19日8
    時55分許，騎乘車號TA8 ─410 號輕型機車，沿高雄縣仁武
    鄉○○路由西向東方向行駛，行經仁武鄉仁安一巷1 號前，
    其本應注意車前狀況，並隨時採取必要之安全措施，而依當
    時其情形復無不能注意之情事，竟疏未注意，撞及前方由丁○○所騎乘之車號K32 ─775 號重型機車，致丁○○之人車
    倒地，而受有左鎖骨骨折之傷害，乙○○於騎車肇事後，竟
    為脫免刑責，未下車察看即逕騎車逃逸（乙○○肇事逃逸部
    分，普通法院無審判權，經檢察官另為不起訴處分後，移送
    軍事檢察機關依法處理）。嗣經路人記下肇事車輛車號告知
    丁○○報警，經警循線查獲等語，因認被告涉犯刑法第284
    條第1 項前段之過失傷害罪嫌。
二、公訴人認被告涉有前揭犯行，係以被告自白於肇事當時騎
    乘TA8 ─410 號輕型機車，且有告訴人丁○○指述全部犯罪
    事實、證人甲○○證述肇事車輛係車號TA8 ─410 號輕型機
    車，並有道路交通事故現場圖以證明肇事現場狀況、博正醫
    院診斷證明書證明告訴人受有左鎖骨骨折之傷害、現場蒐證
    照片證明TA8 ─410 號輕型機車於94年4 月19日中午前曾發
    生交通事故為之論據。
三、然訊之被告堅決否認有公訴人所指犯行，辯稱：伊於94年4
    月19日8 時25分許離開陸軍第8 軍團營區後，走里嶺大橋往
    大樹經高屏大橋到鳳山市附近五金行，購買感應式探照燈，
    但沒有買到就一直往鳳山市○○路找，直到高雄市○○路才
    買到，當日伊並沒有行經肇事地點，也沒有與告訴人發生車
    禍等語。
四、按犯罪事實應依證據認定之，無證據不得認定犯罪事實。又
    不能證明被告犯罪者，應諭知無罪之判決，刑事訴訟法第15
    4 條第2 項及第301 條第1 項分別定有明文。又事實之認定
    ，應憑證據，如未能發現相當證據，或證據不足以證明，自
    不能以推測或擬制之方法，為裁判之基礎（最高法院40年台
    上字第86號判例參照。）而所謂證據，係指足以證明被告確
    有犯罪行為之積極證據而言，該項證據須適於為被告犯罪之
    證明者，始得採為斷罪之資料（參照最高法院69年台上字第
    4913號判例）。認定不利於被告之事實，須依積極證據，苟
    積極證據不足為不利於被告事實之認定時，即應為有利於被
    告之認定，更不必有何有利之證據，最高法院亦著有30年上
    字第816 號判例可資參照。
五、經查：
  (一)證據能力部分：檢察官所提出告訴人丁○○、證人甲○○於
    警詢之陳述及高雄縣政府警察局仁武分局交通組所繪製道路
    交通事故現場圖、道路交通事故調查報告表、博正醫院94年
    4 月26日診斷證明書、陸軍第八軍團化學兵第三九群人員車
    輛進出管制暨酒測登記簿影本以及檢察官未提出但附於卷內
    之證人丙○○、戊○○於警詢之陳述，均係被告以外之人於
    審判外之言詞或書面陳述，業經被告於本院94年8 月31日準
    備程序時當庭同意作為證據，且審酌上開證據之作成並不證
    據證明係出於強暴、脅迫、詐欺、利誘或其他不正之方法，
    自適當作為證據。至檢察官提出之現場蒐證照片26張，其性
    質固有供述證據與非供述證據之爭論，然審酌照片係傳達照
    相當時現場情況，而透過照片傳達的情形與現場真實情形，
    在內容上的一致性，是透過機械的正確性來加以保障，換言
    之，照片並不存在人對現實情形的知覺、記憶所經常發生的
    表現錯誤，是認照片之性質係非供述證據，則無傳聞法則之
    適用，此外別無證據證明上開蒐證照片有經偽造變造之情形
    ，是有證據能力。
  (二)本件告訴人丁○○於警詢指訴看見撞擊機車車牌是TAB —
    **0 號，並不知道肇事車輛是何廠牌，只看見是小台機車，
    顏色是黑色機車，（肇事者）穿著為上半身黑色、體型瘦、
    戴黑色安全帽等語；嗣於本院審理時具結證稱：伊倒地後意
    識清醒，所以馬上抬頭看肇事者車牌，看到肇事者騎深色機
    車，戴黑色安全帽，穿黑色衣服，沒辦法分別肇事者載的是
    全罩式或半罩式安全帽，依當時看到的車牌像是TAB ，有兩
    個數字沒有看清楚，但非常清楚看到車牌最後一個字是０等
    語（見本院95年1 月12日審判筆錄第6 頁），準此，證人即
    告訴人所看見之車牌號碼與被告騎乘之TA8 —410 號機車不
    同。
    又丁○○於本院審理時具結證稱：（問：肇事者的機車那
    個地方撞到你的前輪？）不知道，但後來警察有請我將我的
    機車送到警局去照相，當時被告的機車業被扣在警局，我發
    現被告機車的前輪右邊有一層皮被刮下，該層皮黏在我的機
    車前輪煞車防塵蓋上等語（見本院95年1 月12日審判筆錄第
    8 至9 頁），然依警詢卷第25頁及第28頁照片顯示，被告騎
    乘之TA8 —410 號機車係前輪胎右側胎壁有一道明顯狹長型
    刮痕，而證人即告訴人騎乘之K32 —775 號機車則係前輪左
    側防塵蓋上則有一寬廣型遍佈防塵蓋前部位的磨耗痕跡，單
    以照片所顯示之上開痕跡相較，被告騎乘機車時前輪係往前
    滾動，倘係輪胎所造成上揭防塵蓋之胎痕，防塵蓋上之胎痕
    寬度應不至超過輪胎刮痕之寬度，然依前揭照片顯示，防塵
    蓋上之胎痕明顯較被告機車前輪右側胎壁之刮痕為寬甚多，
    此外，又無證據證明告訴人騎乘之機車前輪防塵蓋上之殘留
    胎痕出自被告機車前輪輪胎胎壁，是難認證人即告訴人前揭
    證述與事實相符。
    又丁○○再於本院審理時具結證稱：伊騎在仁林路上由仁
    武往大樹方向，行經仁安一巷無號誌路口時，伊停在該處準
    備左轉，伊確認都沒有來車，準備要左轉時剛起步，肇事者
    就從同方向撞過來，撞到伊左邊前輪等語（見本院95年1 月
    12日審判筆錄第6 頁），準此，證人即告訴人所證述肇事者
    係由仁武往大樹方向行進，然被告供稱當時係經由大樹、仁
    武往鳳山方向行進，此由被告使用0000000000之行動電話於
    94年4 年19日8 時44分16秒起至8 時45分14秒止之基地台在
    高雄縣燕巢鄉○○村○○路59號；同日9 時21分53秒起至9
    時23分39秒止之基地台在高雄市三民區○○○路487 號12樓
    之紀錄相符，有和信電訊股份有限公司檢送本院之通聯紀錄
    在卷可稽。是證人所供稱肇事者之行進方向與被告實際行進
    方向並不相符。
  (三)證人甲○○於警詢證述：伊聽見機車撞擊聲音後往前看，
    看見告訴人倒在路中，肇事機車離開現場約300 公尺處停於
    路邊往後看，馬上請經過騎士追肇事車，不久後追肇事車回
    到現場告訴伊及告訴人和同事說車號為TA8 —410 號機車，
    伊不知道肇事車輛是何種廠牌、只看見是小台機車，顏色為
    黑色機車等語，核與其嗣於本院審理時具結證稱：伊當時在
    對面車道工作，聽到碰一聲，頭轉過去，告訴人已經倒在地
    上，伊過去將告訴人扶起來，剛好有一個中年人騎機車過來
    到告訴人後面停下來要扶告訴人，說是前面那個年輕人撞的
    ，伊往前去看到前方2 、300 公尺處，有一個男子將機車停
    下來，人還坐在機車上，頭一直往回看，那個中年人說是前
    面停下來的那個年輕人撞的，伊手就指著前方，叫該中年人
    馬上將那個年輕人追回來，年輕人可能有看到伊指向他，所
    以該年輕人就騎機車快速離開。之後中年人追不到年輕人，
    但有看到年輕人的車牌，回來告訴伊年輕人的車牌號碼。伊
    將告訴人交給告訴人同事後，由該同事去派出所報案，之後
    就離開了等語相符（見本院95年1 月12日審判筆錄第3 頁）
    ，足見證人甲○○當時並未親見肇事車輛之車號，係聽聞所
    得。此由證人甲○○證稱：「（問：當時該中年人回來告訴
    你肇事車輛的車牌號碼是不是TA8 —410 ？）我沒有記，車
    牌是告訴人的同事記的。」等語（見本院95年1 月12日審判
    筆錄第3 頁）益得其徵。況且，車禍發生當時，證人即告訴
    人丁○○及甲○○均未能辨識肇事車輛車號，且肇事者已距
    離肇事現場200 公尺至300 公尺之遠，又聽聞甲○○指示另
    一中年騎士往前追捕時即加速逃逸，該中年騎士在起步慢，
    又有一段距離之情況，如何能加速前進至能辨識車輛車號之
    程度，此部分自不能以證人丁○○、甲○○之證詞而得證明
    ，是該證人丁○○、甲○○傳聞肇事車輛車號之情，尚難遽
    認為真實。證人甲○○又證稱：肇事者當時身穿深色外套
    、黑色全罩式安全帽，黑色機車等語（本院95年1 月12日審
    判筆錄第4 頁），與被告供稱其當時身穿白色T 恤不同，亦
    與被告於94年4 月19日16時47分許為警拍攝蒐證照片時顯示
    被告身穿白色T 恤不符，且與照片顯示被告騎乘機車附掛黑
    色半罩式安全帽不同（見警卷第27頁），是證人甲○○所見
    之肇事者穿著與安全帽均與被告當時穿著不同。
  (四)綜合以上，證人丁○○與證人甲○○之證述均不足以為被告
    不利之認定，至於檢察官提出之其他證據，如高雄縣政府警
    察局仁武分局交通組所繪製道路交通事故現場圖、道路交通
    事故調查報告表、博正醫院94年4 月26日診斷證明書、陸軍
    第八軍團化學兵第三九群人員車輛進出管制暨酒測登記簿影
    本均不足證明被告係當時與告訴人發生車禍之人，是檢察官
    提出之證據，尚難令本院形成被告有罪之心證，不能證明被
    告犯罪，依法應諭知無罪之判決。
據上論斷，應依刑事訴訟法第301條第1項，判決如主文。
中    華    民    國    95    年    1     月    26    日
                  刑事第十一庭  審判長法  官  何秀燕
                                      法  官  戰諭威
                                      法  官  楊智守
以上證明與原本無異。
如不服本判決，應於判決送達後10日內，向本院提出上訴狀。
中    華    民    國    95    年    1     月    26    日
                                      書記官  王美玲


司法院資訊處製作；財團法人民間司法改革基金會備份。
